【裁判字號】    98,交聲,3754
【裁判日期】    981215
【裁判案由】    交管條例聲異
【裁判全文】
臺灣板橋地方法院交通事件裁定        98年度交聲字第3754號
原處分機關  交通部公路總局臺北區監理所板橋監理站
異  議  人  甲○○
即受處分人
上列異議人因違反道路交通管理處罰條例案件，對於交通部公路
總局臺北區監理所板橋監理站於民國98年10月9 日以板監裁字第
裁41-C00000000號所為之裁決處分（原舉發案號：臺北縣政府警
察局98年9 月25日北縣警交大字第C00000000 號），聲明異議，
本院裁定如下：
    主  文
原處分關於罰鍰新臺幣肆萬伍仟元部分撤銷。
其餘異議駁回。
    理  由
一、按汽車駕駛人，駕駛汽車經測試檢定酒精濃度超過規定標準
    者，處新臺幣（下同）一萬五千元以上六萬元以下罰鍰，並
    當場移置保管該汽車及吊扣其駕駛執照一年；汽車駕駛人有
    第一項之情形，同時違反刑事法律者，經裁判確定處以罰金
    低於本條例第九十二條第三項所定最低罰鍰基準規定者，應
    依本條例裁決繳納不足最低罰鍰之部分；又所稱之汽車，包
    括機器腳踏車；又汽車駕駛人，有第三十五條第一項規定之
    情形者，應接受道路交通安全講習，道路交通管理處罰條例
    第35條第1 項第1 款、第8 項、第3 條第8 款、第24條第1
    項第2 款分別定有明文。復按汽車駕駛人飲用酒類或其他類
    似物後其吐氣所含酒精濃度超過每公升○‧二五毫克或血液
    中酒精濃度超過百分之○‧○五以上者，不得駕車，道路交
    通安全規則第114 條第2 款亦有明定。
二、原處分意旨略以：本件異議人即受處分人甲○○於民國98年
    9 月25日夜間11時5 分許，駕駛車牌號碼為QU6-133 號之輕
    型機車，行經臺北縣土城市○○路與和平路之交岔路口時，
    經臺北縣政府警察局土城分局交通分隊執勤警員攔停，並施
    以吐氣酒精濃度測試，其測試值達每公升0.90毫克，而為警
    當場以北縣警交大字第C00000000 號違反道路交通管理事件
    通知單舉發（下稱舉發通知單）。嗣異議人先行繳納罰鍰後
    依法提出申訴，經交通部公路總局臺北區監理所板橋監理站
    於98年10月9 日以板監裁字第裁41-C00000000號裁決書裁決
    ，裁處異議人罰鍰四萬五千元，並吊扣駕駛執照十二個月及
    施以道路交通安全講習。
三、異議意旨則略以：異議人係酒後駕駛機車遭警方舉發，倘被
    吊扣汽車駕駛執照，就無法從事開計程車的工作，且本件酒
    後駕車事件，業經臺灣板橋地方法院檢察署檢察官為緩起訴
    處分，並經該署命異議人向國庫支付五萬元，現再經原處分
    機關裁處罰鍰四萬五千元，爰聲明異議云云。
四、經查：
(一)本件違規事實業據異議人於聲明異議狀上所不爭執，並有上
    開舉發通知單、吐氣酒精濃度測試結果紙各一份附卷可稽，
    堪認異議人確有本件駕駛輕型機車經測試檢定酒精濃度超過
    規定標準之違規事實，合先敘明。
(二)按緩起訴期間內，有下列情形之一者，檢察官得依職權或依
    告訴人之聲請撤銷原處分，繼續偵查或起訴：（一）於期間
    內故意更犯有期徒刑以上刑之罪，經檢察官提起公訴者。（
    二）緩起訴前，因故意犯他罪，而在緩起訴期間內受有期徒
    刑以上刑之宣告者。（三）違背第253 條之2 第1 項各款之
    應遵守或履行事項者，刑事訴訟法第253 條之3 第1 項定有
    明文。故經檢察官為緩起訴處分者，於緩起訴之猶豫期間內
    ，最終是否會被檢察官提起公訴，猶懸而未定，亦即緩起訴
    處分於猶豫期間內尚未具有實質之確定力，檢察官於緩起訴
    期間內，可對被告為繼續觀察，如被告顯無反省警惕之情或
    根本欠缺反省警惕之能力，檢察官仍得依職權或依告訴人之
    聲請，將被告緩起訴處分撤銷，亦即在緩起訴期間內即猶豫
    期間期滿前，該緩起訴處分仍有被撤銷之可能，處分機關若
    於緩起訴期間內逕為行政裁決，裁處處分人行政罰鍰，將使
    受處分人日後有同時遭受行政處罰及刑事訴追之危險，顯與
    行政罰法第26條規定之立法意旨相違背。況緩起訴處分雖未
    經法院審判，然性質上仍係在認定被告「有罪」之前提下所
    為之處分，與不起訴處分除欠缺程序要件者外，在實體上多
    係認被告為犯罪嫌疑不足之情形，在性質上已有差異，且緩
    起訴處分依法得課予被告捐款、勞動服務等不利益之負擔，
    其雖非刑法所定刑罰種類，惟已對被告產生相當制約及影響
    財產上之權利，應認實質上已該當於行政罰法第26條第1 項
    之「依刑事法律」處罰。而道路交通管理處罰條例第35條第
    8 項規定，乃以汽車駕駛人有同條例第35條第1 項之情形，
    同時違反刑事法律者，經裁判確定處以罰金低於本條例第92
    條第3 項所定最低罰鍰基準規定者，始應依同條例裁決繳納
    不足最低罰鍰之部分；又酒後駕車經檢察官為緩起訴處分，
    並命被告向公益團體捐款或提供義務勞務者，被告係履行檢
    察官為緩起訴處分命令，此等命令名義上雖非刑罰，但仍是
    一種特殊的處遇措施，造成被告之財產減少或義務增加，性
    質上亦屬干預人民自由之處分，與刑事制裁無異，實質上為
    刑事處罰，故檢察官為緩起訴處分並命向公益團體捐款者，
    其捐款解釋上亦屬道路交通管理處罰條例第35條第8 項所規
    定之罰金，監理機關雖不得再為行政裁罰，惟若行為人所支
    付之緩起訴處分金，未達道路交通管理處罰條例第92條第3
    項所訂最低罰鍰基準規定者，依該條例第35條第8 項之規定
    ，即須補繳不足最低罰鍰之部分，始為適法，臺灣高等法院
    暨所屬法院97年法律座談會刑事類提案第39號研討結果可資
    參照。本件異議人同一酒後駕車之行為，因同時另犯刑法第
    185 條之3 之公共危險罪，業經臺灣板橋地方法院檢察署檢
    察官於98年10月6 日以98年度速偵字第5741號為緩起訴處分
    ，緩起訴期間為二年，並應於緩起訴處分確定後，收到該署
    檢察官執行緩起訴命令通知書後六個月內，向國庫支付五萬
    元，有臺灣板橋地方法院檢察署檢察官緩起訴處分書一份在
    卷可按。揆諸前揭說明，異議人既因本件酒後駕車之行為，
    經檢察官為緩起訴處分，緩起訴期間為二年，在猶豫期間進
    行中，緩起訴處分既尚未實質確定，原處分機關自不得逕予
    裁處行政罰鍰之處分。故原處分機關於上開猶豫期間內之98
    年10月9 日，就同一事件裁決異議人罰緩四萬五千元部分，
    難謂適法，應由本院將原處分關於罰鍰部分予以撤銷，並由
    原處分機關俟緩起訴期間屆滿未經撤銷緩起訴處分後，或檢
    察官在緩起訴期間內撤銷緩起訴處分並進行刑事訴追，由法
    院裁判確定後，再依行政罰法第26條第1 項前段、交通管理
    處罰條例第35條第8 項之規定，另為適法之處理。
(三)另按道路交通管理處罰條例第68條於94年12月14日修正公布
    ，經行政院以95年2 月27日行政院院臺交字第0950082898號
    令核定自95年3 月1 日施行，該條修正後規定「汽車駕駛人
    ，因違反本條例及道路交通安全規則之規定，受吊銷駕駛執
    照處分時，吊銷其持有各級車類之駕駛執照」，與修正前同
    條文相比較，係將「吊扣」駕駛執照處分效力擴及吊扣所持
    有之各級車類駕駛執照之規定刪除。考其修正理由，乃舊法
    將違規駕駛人所持有各級車類之駕駛執照一併吊扣失之過酷
    ，影響人民工作及生活甚鉅，故依修正後規定，受吊扣駕駛
    執照處分時，不再吊扣其持有各級車類之駕駛執照，僅「吊
    扣駕駛人酒後違規駕駛時，駕駛該違規車輛所憑之駕駛執照
    」，故已領有輕型機車駕駛執照者，酒後違規駕駛輕型機車
    時，原則上所吊扣者即係該駕駛者之輕型機車駕駛執照，不
    得吊扣該駕駛者領有之其他汽車或機車駕駛執照，固無疑問
    。然若駕駛人未考領該級車輛之駕駛執照，而係依道路交通
    安全規則第61條第1 項之規定，因取得高一級車類之駕駛資
    格，而駕駛較低級車類之車輛時，其既係依其所領有之較高
    級駕駛執照酒後違規駕駛較低級之車輛，自仍應吊扣其駕駛
    該違規車輛所憑之較高級駕駛執照，始能達吊扣駕照避免駕
    駛人短時間內再犯之立法意旨。準此，本件異議人並未考領
    機車駕駛執照乙節，業據原處分機關於聲明異議案件移送書
    中載明，是其本件酒後駕駛前揭QU6-133 車號輕型機車所憑
    之駕駛執照，即係其所考領之小型車駕駛執照，揆諸前揭說
    明，自仍應吊扣其小型車駕駛執照，方屬適法。從而原處分
    機關援引前揭規定裁處異議人吊扣駕駛執照十二個月部分，
    並無不當，是本件關於裁罰吊扣駕駛執照十二個月部分之異
    議為無理由，應予駁回。
(四)另關於裁處施以道路交通安全講習部分，係屬行政罰法第26
    條第1 項但書及第2 條第1 款所稱之其他種類行政罰，此部
    分之裁罰於法並無不合，是本件關於施以道路交通安全講習
    部分裁罰異議為無理由，亦應予以駁回。
五、據上論斷，應依道路交通案件處理辦法第20條前段，裁定如
    主文。
中    華    民    國    98    年    12    月    15    日
                  交通法庭  法  官 張紹省
以上正本證明與原本無異
如不服本裁定應於送達後五日內向本院提出抗告狀
                            書記官 周雅玲
中    華    民    國    98    年    12    月    15    日


司法院資訊處製作；財團法人民間司法改革基金會備份。
